【裁判字號】    98,訴,1425
【裁判日期】    990520
【裁判案由】    侵權行為損害賠償
【裁判全文】
臺灣板橋地方法院民事判決              98年度訴字第1425號
原      告
即反訴被告  丙○○
被      告
即反訴原告  甲○○
被      告  乙○○
上列當事人間請求侵權行為損害賠償事件，經本院於民國99年4
月20日言詞辯論終結，判決如下：
    主  文
原告丙○○之訴及假執行之聲請均駁回。
本訴訴訟費用由本訴原告負擔。
反訴原告甲○○之訴及假執行之聲請均駁回。
反訴訴訟費用由反訴原告甲○○負擔。
    事實及理由
壹、本訴部分：
一、原告丙○○主張：伊為代書，於民國95年11月17日擬向被告
    甲○○承租其所有台北縣板橋市自強新村29之1 號3 樓房屋
    （下稱系爭房屋）入門右側之房間（下稱系爭房間），約定
    每月租金新台幣（下同）4,000 元，押租金4,000 元，伊給
    付定金後，雙方約定於翌日即95年11月18日簽立房屋租賃契
    約書。惟伊前往簽約時，發現甲○○已預先擬妥契約內容，
    甚至未經伊同意，在契約書之承租人欄亦簽妥伊姓名，實屬
    偽造文書，致伊無法親自簽名，只得蓋用印章於承租人欄處
    ，簽約完後雙方各執1 份（丙○○持有之該份，下稱房客版
    ；甲○○持有之該份，下稱房東版）。而被告乙○○亦係向
    甲○○承租系爭房屋其中1 間房屋之房客。被告甲○○、乙○○2 人明知伊持有之房客版房屋租賃契約書為真正，竟基
    於犯意聯絡，於96年12月8 日下午，在台北縣警察局板橋分
    局誣指伊所執有之房客版租賃契約書簽名欄上之甲○○印章
    係伊所偽造，並將偽造之房客版、房東版、乙○○與甲○○
    間房屋租賃契約書（下稱乙○○版）共3 份房屋租賃契約書
    持以行使，致伊遭檢察官起訴（板檢97年度偵字第2706號起
    訴書，嗣經本院刑事庭97年12月18日以97年度訴字第3588號
    刑事判決無罪），以此不法方式損害伊權利，致伊受有損害
    ，爰依共同侵權行為法律關係，請求伊因此所受精神上損害
    新台幣（下同）10萬元、伊因此無代書業務收入損失225,00
    0 元，及名譽受損害45萬元（以被告等偽造1 份租約賠償金
    15萬元計算，偽造3 份租約，計45萬元）。以上合計775,00
    0 元等語。聲明請求：甲○○、乙○○應共同給付丙○○77
    5,00 0元，及自98年8 月11日起至清償日止，按年息5%計算
    之利息；願供擔保請准宣告假執行。
二、被告甲○○則以：丙○○被訴偽造文書之刑事案件，業經鈞
    院刑事庭以97年度訴字第3588號刑事判決無罪在案，而丙○○對伊與另一被告乙○○所提偽造文書告訴，亦經不起訴處
    分在案（板檢98偵字第12 127號不起訴處分書）。檢察官當
    初所查扣之4 份租賃契約書，均由伊1 人所書寫，伊書寫完
    畢後，尚還逐條朗讀予丙○○、乙○○兩位房客聽，否認有
    何偽造私文書、行使偽造私文書之侵權行為等語，資為抗辯
    。答辯聲明：駁回原告之訴及假執行聲請；如受不利判決，
    願供擔保請准宣告免為假執行。
三、被告乙○○則以：刑事部分均已不起訴處分，伊無何侵權行
    為等語。答辯聲明：駁回原告之訴及假執行聲請；如受不利
    判決，願供擔保請准宣告免為假執行。
四、原告丙○○主張伊於95年11月18日向被告甲○○承租其所有
    台北縣板橋市自強新村29之1 號3 樓房屋（即系爭房屋）入
    門右側之房間（即系爭房間），約定每月租金4,000 元，押
    租金4,000 元，雙方簽立房屋租賃契約書，各執1 份（即房
    客版與房東版之租賃契約書），上開房屋租賃契約書之內容
    係甲○○預先擬定，由丙○○於承租人欄蓋用印文。另一被
    告乙○○亦為向甲○○承租系爭房屋其中一間房間之房客，
    黃任豐與甲○○間亦簽立有房屋租賃契約書等事實，為被告
    所不爭執，堪信為真正。
五、丙○○主張甲○○、乙○○共同偽造私文書、行使偽造私文
    書，而不法侵害原告權利等語，為被告否認。經查，丙○○
    上開主張固提出被告不爭執真正之房客版、房東版、乙○○
    版房屋租賃契約書影本3 份為憑（見本院卷第11至19頁）。
    然觀諸丙○○所提出之房東版與房客版租賃契約書，除丙○○持有之房東版契約書第1 條漏載房屋所在地及使用範圍，
    於立契約人處記載丙○○之聯絡電話，另房租收款明細欄僅
    填寫收取押金4000元及95年11月18日至同年月30日之租金
    1730元外，其餘內容完全相同，且上開兩份契約書封皮背面
    所加註之8 條條文中，於第7 條至第8 條間及第8 條後，均
    有相同之塗改或修改或刪除條文之情形。衡諸常情，房屋租
    賃關係之當事人雙方於簽立房屋租賃契約時，時常出現房東
    於簽約前均先擬定1 式2 份之契約，待雙方欲簽立契約時，
    始就契約內容加以討論，並於合意後始於原擬定之契約上修
    改、刪除之情。然觀諸丙○○所持有之房客版契約書，其加
    註條文第7 條至第8 條間、第8 條後之刪除部分，與甲○○
    所持有之房東版契約書之加註條文所出現之刪除規則實有脈
    絡可循，且丙○○所持有之房客版契約書，其立約人處僅預
    留填寫立契約人之聯絡電話空格，並未載有丙○○之聯絡電
    話，而甲○○所持有之房東版契約書，其上其立約人處卻載
    有丙○○所使用行動電話號碼及其友人所使用之電話號碼，
    亦徵甲○○所持有之房屋租賃契約書，係雙方簽立房屋租賃
    契約書所書寫。至於丙○○所稱甲○○未經其同意，於預先
    擬定房屋租賃契約書時即於承租人欄擅自簽上伊姓名，而有
    偽造文書之侵權行為云云，然查，簽約之際，甲○○有朗讀
    契約內容予丙○○聽，此為丙○○所不爭執，而丙○○亦自
    認其親自於承租人欄處蓋用印文，顯係同意契約之內容而為
    同意蓋章，甲○○雖有於承租人欄處填載丙○○之姓名，然
    如前所述，甲○○係基於預擬契約書之意思而為填載丙○○
    之姓名，顯無偽造文書之犯意，其並朗讀條文內容，及將契
    約書交付丙○○閱覽，丙○○經同意後方親自蓋用印章於承
    租人欄處，甲○○亦無何偽造文書可言。是丙○○主張甲○○有偽造文書及行使偽造文書之不法侵害行為云云，尚無可
    採。丙○○與甲○○簽立房屋租賃契約書時，乙○○並未在
    場，亦不瞭解當時情形，有板檢98年度偵字第12 127號不起
    訴處分書可證，丙○○主張乙○○與甲○○間有偽造文書之
    犯意聯絡，而共同侵害原告等語，始終未舉證以實其說。至
    於丙○○提出乙○○版之租賃契約書主張其行使偽造之文書
    云云，然乙○○與甲○○間簽立之房屋租賃契約書係渠等雙
    方所親自簽立，而屬真正之文書，並非偽造之私文書，而乙○○僅係單純提供其與甲○○間之房屋租賃契約書供檢察官
    查證之用，亦無何行使偽造私文書可言。故丙○○對乙○○
    此部分之主張，亦無足取。此外，丙○○對甲○○、乙○○
    提出刑事偽造私文書、行使偽造私文書等之告訴，亦經板橋
    地檢署檢察官偵查終結為不起訴處分在案，並經台灣高等法
    院檢察署駁回丙○○再議之聲請，此有板檢98偵字第12127
    號不起訴處分書（本院卷第209 至212 頁）、台灣高等法院
    檢察署98年度上聲議字第4953號處分書（本院卷第213 至
    215 頁）存卷足徵。從而，丙○○主張甲○○與乙○○共同
    侵權行為，請求損害賠償責任云云，非有理由。
貳、反訴部分：
一、反訴原告甲○○主張：伊並無偽造文書、行使偽造文書等侵
    權行為，有板檢98偵字第12127 號不起訴處分書、台灣高等
    法院檢察署98年度上聲議字第4953號處分書可證，丙○○藉
    故對伊提出上開刑事告訴，應依民法第195 條規定，賠償伊
    精神慰撫金775,000 元【按：丙○○前曾於97年間以甲○○
    對丙○○有「誣告」之不法侵害行為，侵害其名譽，向本院
    板橋簡易庭以97年度板簡1602號事件訴請甲○○侵權行為損
    害賠償，請求名譽受損20萬元，而甲○○則以丙○○明知伊
    無誣告之不法侵害行為，而故意誣指伊有誣告，係不法侵害
    伊權利，而對丙○○提起反訴，訴請丙○○賠償精神慰撫金
    20萬元。兩造間上開訴訟經上訴後，由本院合議庭以97年度
    簡上字第216 號審理（下稱前案）。而丙○○於本件復對甲○○主張「誣告」之侵權行為，乃為重複起訴，因前案已於
    98 年12 月22日日以97年度簡上字第216 號判決確定，有既
    判力，此有本院97年度簡上字第216 號民事判決1 份在卷可
    稽。故本件丙○○主張甲○○對其有「誣告」之不法侵害行
    為，侵害其名譽，而訴請甲○○賠償20萬元之本訴部分、及
    甲○○此部分20萬元之反訴，均為前案既判力效力所及，由
    本院另以裁定駁回之。故甲○○之本件反訴就丙○○明知伊
    無「偽造文書、及行使偽造私文書」之侵權行為而故意指稱
    伊有該等行為，而請求精神慰撫金，請求金額為775,00 0元
    （即0000000000000＝775000）】等語，求為判決：丙○○
    應給付甲○○775000元，及自反訴起訴狀繕本送達翌日起至
    清償日止，按年息5%計算之利息。
二、反訴被告丙○○則否認有何侵權行為，辯以：伊係正當權利
    之行使等語。
三、查，甲○○固主張丙○○藉故起訴擾亂其生活步調，復誣稱
    其有偽造文書、行使偽造文書之犯罪行為，應賠償精神慰撫
    金云云。然查：當事人提起民刑訴訟，乃憲法所保障之權利
    ，丙○○因兩造間之租賃糾紛，對甲○○提起各項民刑訴訟
    ，縱有影響甲○○之生活步調，究難率認有何侵害甲○○之
    人格權，至於檢察官就丙○○對甲○○提出偽造文書等之告
    訴，為不起訴處分，且依甲○○之告訴，將丙○○提起公訴
    ，雖如前述，惟就丙○○之偽造文書罪嫌，本院刑事庭已判
    決無罪確定（本院卷第35至37頁），可見丙○○尚難認有甲○○所指之偽造文書犯行，參以系爭租賃契約書上之「甲○○」印文，應為甲○○之印章所蓋，有本院97年度訴字第35
    88號刑事判決之認定足憑（本院卷第35至37頁），且甲○○
    亦不爭執在預先擬定房屋租賃契約書時，有將丙○○姓名填
    載於承租人欄處（惟無偽造私文書之犯意，已如前述），再
    將契約書予丙○○閱覽後蓋印之情，益證丙○○指訴甲○○
    涉有偽造文書行為，並非完全無據，自不得遽認丙○○確有
    誣指甲○○偽造私文書、行使偽造私文書之情事，故甲○○
    請求丙○○賠償精神慰撫金775,000元，即難准許。
參、綜上，本訴原告基於共同侵權行為，請求被告甲○○、乙○○共同給付丙○○775,000 元，及自98年8 月11日起至清償
    日止按年息5%計算之利息，為無理由，應予駁回。其假執行
    之聲請因訴之駁回而失所附麗，併駁回之。另反訴原告甲○○基於侵權行為法律關係，請求反訴被告丙○○給付甲○○
    775,000 元，及自反訴起訴狀繕本送達翌日起至清償日止，
    按年息5%計算之利息，亦無理由，應予駁回。其假執行之聲
    請，亦失所附麗，併予駁回。
肆、結論：本訴原告丙○○之訴及反訴原告甲○○之訴，均為無
    理由，依民事訴訟法第78條，判決如主文。
中    華    民    國    99    年    5     月    20    日
                  民事第一庭    法  官  陳翠琪
以上正本係照原本作成
如對本判決上訴，須於判決送達後20日內向本院提出上訴狀
中    華    民    國    99    年    5     月    21    日
                                書記官  簡曉君

司法院資訊處製作；財團法人民間司法改革基金會備份。
